【裁判字號】    98,家訴,38
【裁判日期】    981231
【裁判案由】    撤銷禁治產宣告
【裁判全文】
臺灣屏東地方法院民事判決              98年度家訴字第38號
原      告  甲○○
被      告  乙○○
            丙○○
上列當事人間請求撤銷禁治產宣告事件，原告之訴，依其所訴之
事實，在法律上顯無理由，本院不經言詞辯論，逕為判決如下：
    主    文
原告之訴駁回。
訴訟費用由原告負擔。
    理    由
一、原告起訴主張：原受禁治產宣告之人蘇德昌因繼承得款新臺
    幣600 萬元，其兄姐即被告二人與蘇碧月意圖謀奪該財產，
    故作假偽稱蘇德昌因智能不足致喪失判斷能力及注意力而聲
    請宣告蘇德昌為禁治產人，惟蘇德昌僅係為重聽、反應較慢
    、憨厚之人，然被告擅自對其聲請宣告禁治產，已係影響其
    權益甚鉅。又原告過去雖係有夫之人，然因與蘇德昌感情深
    厚，早已計畫於前配偶死亡後結婚，故接受蘇德昌之金錢贈
    與，不料竟被認為有詐欺蘇德昌之意，而遭判處有期徒刑，
    雖得易科罰金，然原告仍深感委屈，蘇德昌僅因表示欲與原
    告結婚，即經被告聲請宣告禁治產，現更被帶到醫院，限制
    行動及自由，蘇德昌既非心神喪失或精神耗弱之人，原告乃
    蘇德昌之未來配偶，應係利害關係人，爰依法提起撤銷宣告
    禁治產之訴等語。
二、按民法總則中華民國97年5 月2 日修正之條文施行前，已為
    禁治產宣告者，視為已為監護宣告；繫屬於法院之禁治產事
    件，其聲請禁治產宣告者，視為聲請監護宣告；聲請撤銷禁
    治產宣告者，視為聲請撤銷監護宣告；並均於修正施行後，
    適用修正後之規定，民法總則施行法第4 條定有明文。上開
    按民法總則中華民國97年5 月2 日修正之條文，於98年11月
    23日施行，故本件原告請求對於蘇德昌撤銷禁治產宣告之聲
    請，依法視為撤銷監護宣告，合先敘明。
三、次按依民法規定得聲請監護宣告之人，得向曾就監護宣告之
    聲請為裁判之地方法院，提起撤銷監護宣告之訴，民事訴訟
    法第609 條第2 項定有明文；又對於因精神障礙或其他心智
    缺陷，致不能為意思表示或受意思表示，或不能辨識其意思
    表示之效果者，法院得因本人、配偶、四親等內之親屬、最
    近一年有同居事實之其他親屬、檢察官、主管機關或社會福
    利機構之聲請，為監護之宣告，民法第14條第1 項定有明文
    。
四、本件撤銷監護宣告之訴，自應以聲請監護宣告人為被告，並
    由受監護宣告之本人或其配偶、四親等內之親屬、最近一年
    有同居事實之其他親屬、檢察官、主管機關或社會福利機構
    提起，始得謂當事人適格。查蘇德昌前經本院以95年度禁字
    104 號裁定宣告為禁治產人，業經本院調取上開卷宗查明屬
    實，惟原告既非蘇德昌之配偶，亦非上開條文規定得聲請撤
    銷監護宣告之人，是原告提起本訴，於法未合，係為原告不
    適格；按當事人之適格為權利保護要件之一，原告或被告就
    為訴訟標的之法律關係如無訴訟實施權，當事人不適格，欠
    缺權利保護要件，法院自應認其訴為無理由，以判決駁回之
    。本件訴訟，原告非法定得提起撤銷監護宣告之人，其訴因
    當事人不適格而無理由，應予駁回。
五、據上論結，原告之訴為無理由，依民事訴訟法第249 條第2
    項、第78條，判決如主文。
中    華    民    國    98    年    12    月    31    日
                      家事法庭法  官  林雅莉
以上正本係照原本作成。
如對本判決上訴，須於判決送達後20日內向本院提出上訴狀並表
明上訴理由，如於宣示後送達前提出上訴者須於送達後10日內補
提上訴理由書（須附繕本）。
中    華    民    國    99    年    1     月    4     日
                              書記官  胡世瑩

司法院資訊處製作；財團法人民間司法改革基金會備份。
